【裁判字號】    95,訴,961
【裁判日期】    950810
【裁判案由】    毒品危害防制條例
【裁判全文】
台灣台中地方法院刑事判決               95年度訴字第961號
公  訴  人  臺灣臺中地方法院檢察署檢察官
被      告  甲○○
                    國民
上列被告因毒品危害防制條例案件，經檢察官提起公訴（95年度
毒偵字第879號），經本院合議庭裁定，由受命法官依法獨任進
行簡式審判程序判決如下：
    主  文
甲○○連續施用第一級毒品，累犯，處有期徒刑玖月；又施用第
二級毒品，累犯，處有期徒刑肆月；應執行有期徒刑壹年。
    事  實
一、甲○○素行極為不佳，前曾犯違反麻醉藥品管理條例、竊盜
    、賭博、違反毒品危害防制條例等罪，其中於民國（下同）
    九十二年間所觸犯違反毒品危害防制條例罪，經本院於九十
    二年十月十三日以九十二年度訴字第二二○六號判處應執行
    有期徒刑一年二月，並於九十二年十一月三日確定，業於九
    十四年二月十八日因縮短刑期執行完畢。甲○○又因違反毒
    品危害防制條例案件，經依本院八十九年毒聲字第一六九一
    號裁定令入戒治處所施以強制戒治，嗣於九十年四月十日執
    行完畢出監，由臺灣臺中地方法院檢察署檢察官於九十年五
    月十六日，以九十年度戒毒偵字第二五一號不起訴處分確定
    。詎甲○○仍不知悔改，於上開強制戒治執行完畢出監後五
    年內，復基於施用第一級毒品之概括犯意，自九十五年一月
    十五日上午十時許起至同年一月二十五日下午十八時許止，
    連續在臺中市○區○村路○段一二八巷四十號等處，以注射
    針筒注射血管方式連續施用第一級毒品海洛因多次，平均一
    天施用二至三次。又甲○○基於施用第二級毒品之犯意，於
    九十五年一月二十三日下午二十二時許在其上開住處以將第
    二級毒品安非他命置放於玻璃球內，其下以火燃燒，吸食其
    產生之煙霧方式施用第二級毒品甲基安非他命一次。嗣於九
    十五年一月二十五日下午十八時三十分許，為警在臺中市南
    屯區○○○路○段一○八二之二號查獲。
二、案經臺中市警察局第六分局報請臺灣台中地方法院檢察署檢
    察官偵查起訴。
    理  由
一、按除被告所犯為死刑、無期徒刑、最輕本刑為三年以上有期
    徒刑之罪或高等法院管轄第一審案件者外，於前條第一項程
    序進行中，被告先就被訴事實為有罪之陳述時，審判長得告
    知被告簡式審判程序之旨，並聽取當事人、代理人、辯護人
    及輔佐人之意見後，裁定進行簡式審判程序，刑事訴訟法第
    二百七十三條之一第一項定有明文。本件被告所犯係死刑、
    無期徒刑、最輕本刑為三年以上有期徒刑以外之罪，其於準
    備程序中就被訴事實為有罪之陳述，且經審判長告知被告簡
    式審判程序之旨，並聽取公訴人及被告之意見後，本院合議
    庭認為適宜而裁定由受命法官獨任進行簡式審判程序，合先
    敘明。
二、上揭事實，業據被告甲○○於本院審理時，坦承不諱，而被
    告為警查獲，經警採其尿液囑託詮昕科技股份有限公司鑑定
    結果，甲基安非他命及嗎啡均呈陽性反應，此有該公司九十
    五年二月十五日第00000000號濫用藥物尿液檢驗報
    告一份附卷可稽，此外，復有相片三幀、現場圖一份、前揭
    臺灣台中地方法院檢察署不起訴處分書及被告之刑案資料查
    註紀錄表、臺灣高等法院被告全國前案紀錄表各一紙附卷可
    稽，事證至臻明確，被告甲○○違反毒品危害防制條例犯行
    均洵堪認定。
三、按行為後法律有變更者，適用行為時之法律。但行為後之法
    律有利於行為人者，適用最有利於行為人之法律，修正後刑
    法第二條第一項定有明文。次按刑法第二條第一項所稱之法
    律，係指刑罰所依存之整體法律狀態，故法律有變更應指足
    以影響行為之可罰性與法律效果之法令因修正或廢止而有所
    變更而言。所以刑法法律變更概念，應界定在法律規定之改
    變，足以影響刑罰權判斷者而言，刑法總則之變更，自然會
    影響到個別犯罪之成立，乃至於法律效果之結構，自屬法律
    變更，應為新舊法之比較。而被告行為後，刑法第五十六條
    業於九十四年一月七日修正，九十四年二月二日公布，並於
    九十五年七月一日施行，修正之後，原屬連續犯之數個犯罪
    行為，依新法應數罪併罰，比較修正前之規定，可依裁判上
    一罪論處，顯然修正前之規定有利於被告，如仍依修正後之
    規定，對於被告極為不利，從而，解釋上對於刑法第二條之
    解釋，應包括此種影響罪刑加重之規定。本件被告於舊法時
    期所犯之連續施用第一級毒品罪，依裁判時之新法第二條第
    一項比較之結果，以舊法較有利於行為人，應依舊刑法第五
    十六條，逕以一連續施用第一級毒品罪論處。又比較適用最
    有利於行為人之法律，應就罪刑有關之一切情形，比較其全
    部之結果，而為一體之適用，不應一部分適用新法，一部分
    適用舊法（最高法院二十九年上字第九六四號判例要旨參照
    ）。又被告行為後，刑法第五十一條第五款已修正數罪併罰
    定其應執行者：「宣告多數有期徒刑者，於各刑中之最長期
    以上，各刑合併之刑期以下，定其刑期。但不得逾三十年。
    」，與舊法規定之數罪併罰定其應執行者：「宣告多數有期
    徒刑者，於各刑中之最長期以上，各刑合併之刑期以下，定
    其刑期。但不得逾二十年。」之規定相較，自以舊法規定之
    定應執行刑之上限為二十年對行為人較為有利，此為影響行
    為人刑罰之法律效果，是被告行為後法律已有所變更，經比
    較新舊刑法第五十一條第五款之規定，應依刑法第二條第一
    項之規定，適用最有利於行為人之舊法，而定其應執行之刑
    。另不論依修正前之刑法第四十七條，或修正後之刑法第四
    十七條第一項之規定，被告均構成累犯，對其而言，並無有
    利或不利之情形，自不生新舊法比較之問題，依修正施行後
    刑法第二條第一項之規定，應逕依修正前刑法第四十七條規
    定論以累犯，併予敘明。次按海洛因、安非他命分別係毒品
    危害防制條例第二條第二項第一款、第二款所定之第一級毒
    品、第二級毒品，不得非法施用，是核被告甲○○所為，係
    犯毒品危害防制條例第十條第一項、第二項之施用第一級毒
    品罪及施用第二級毒品罪。被告施用第一、二級毒品前後持
    有第一、二級毒品之低度行為，應分別為其施用第一、二級
    毒品之高度行為所吸收，均不另論罪。被告先後多次施用第
    一級毒品海洛因之行為，時間緊接，犯罪構成要件相同，顯
    係出於概括之犯意為之，為連續犯，應依刑法第五十六條之
    規定以一罪論，並加重其刑。被告甲○○前曾於九十二年間
    觸犯違反毒品危害防制條例罪，經本院於九十二年十月十三
    日以九十二年度訴字第二二○六號判處應執行有期徒刑一年
    二月，並於九十二年十一月三日確定，業於九十四年二月十
    八日因縮短刑期執行完畢，此有台灣台中地方法院檢察署刑
    案資料查註紀錄表一份在卷可按，五年以內再犯本件有期徒
    刑以上之罪，為累犯，應依刑法第四十七條規定加重其刑，
    被告所犯施用第一級毒品罪部分，則應依刑法第四十七條規
    定遞予加重其刑。被告所犯施用第一級毒品、施用第二級毒
    品罪二罪之間，犯意各別，行為互殊，應予分論併罰。爰審
    酌被告甲○○犯罪之動機、目的、手段、品行極為不佳，詳
    如前述，此有台灣台中地方法院檢察署刑案資料查註紀錄表
    一份在卷可按，被告曾有施用毒品不良素行，經執行完畢後
    ，仍不知警惕，再次施用毒品，經檢察官依初次勒戒、觀察
    後無繼續施用傾向為不起訴處分確定後，仍不知悔改警惕，
    猶繼續施用毒品不輟，情節非輕，有失政府制定毒品危害防
    制條例之立法美意，本不宜寬貸，惟此乃自戕且容易成癮之
    行為，從另一角度觀察，應視同病人看待，及犯後已坦承犯
    行，態度良好等一切情狀，分別量處如主文所示之刑，並定
    其應執行刑，以資懲儆。
據上論斷，應依刑事訴訟法第二百九十九條第一項前段、第二百
七十三條之一第一項，毒品危害防制條例第十條第一項、第二項
，刑法第二條第一項前段、第十一條前段、修正前刑法第五十六
條、第四十七條、第五十一條第五款，判決如主文。
中    華    民    國    95    年    8     月    10    日
                  刑事第八庭    法  官  洪俊誠
以上正本證明與原本無異。
如不服本判決，應於判決送達後十日內向本院提出上訴狀，上訴
於臺灣高等法院臺中分院(須附繕本)。
                                書記官  蕭榮峰
中    華    民    國    95    年    8     月    10    日
附錄論罪科刑實體法條文：
毒品危害防制條例第十條：
施用第一級毒品者，處六月以上五年以下有期徒刑。
施用第二級毒品者，處三年以下有期徒刑。


司法院資訊處製作；財團法人民間司法改革基金會備份。
